【裁判字號】    98,消債抗,107
【裁判日期】    980227
【裁判案由】    聲請更生程序
【裁判全文】
臺灣高雄地方法院民事裁定           98年度消債抗字第107號
抗  告  人  甲○○
代  理  人  乙○○律師
上列抗告人因消費者債務清理條例事件聲請更生，對於民國98年
1月23日本院97年度審消債更字第2680號裁定不服，提起抗告，
本院裁定如下：
    主  文
抗告駁回。
抗告程序費用新臺幣壹仟元由抗告人負擔。
    理  由
一、抗告意旨略以：抗告人於民國97年10月23日接獲補件裁定，
    抗告人即按指示於97年11月4 日提出補正相關文件，惟因前
    置協商之相關證明文件無法於期限內提出，並請准予延期待
    文件備齊後再行陳報。又依消費者債務清理條例（下稱消債
    條例）第151 條第1 項、第3 項，及消債條例施行細則第43
    條第1 項規定，債務人依消債條例請求最大債權金融機構協
    商時，僅須提出書面，並檢附債權人清冊，即已達向最大債
    權金融機構請求協商之法定要件。抗告人並已於97年9 月3
    日致函最大債權金融機構日盛商業銀行股份有限公司（下稱
    日盛銀行）請求協商，日盛銀行於收受抗告人之協商申請後
    ，復要求抗告人補齊相關文件，抗告人將補正資料函寄日盛
    銀行後，即未再收到書面資料通知協商事宜。原裁定不察上
    情，僅以抗告人未於期限內回覆是否同意協商方案，且經銀
    行數次聯繫抗告人皆因行動電話關機或無人接聽，致無法與
    抗告人洽談協商事宜，駁回抗告人之聲請，尚有違誤，為此
    爰聲請廢棄原裁定，准抗告人更生之聲請等語。
二、按債務人對於金融機構因消費借貸、自用住宅借款、信用卡
    或現金卡契約而負債務，在聲請更生或清算前，應提出債權
    人清冊，以書面向最大債權金融機構請求協商債務清償方案
    並表明共同協商之意旨；自債務人提出協商請求之翌日起逾
    30日不開始協商，或自開始協商之翌日起逾90日協商不成立
    ，債務人得逕向法院聲請更生或清算；消債條例第151 條第
    1 項及第153 條分別定有明文。而上開協商前置主義之立法
    目的為：債務人受法院裁定開始更生或清算程序者，其生活
    、資格、權利等均將受限制，該等程序係債務清理之最後手
    段，於債務人無法與債權人協商時，始適用更生程序或清算
    程序清理其債務。債務人對於金融機構因消費借貸、自用住
    宅借款、信用卡或現金卡契約而負債務，其法律關係較單純
    明確，金融機構並已訂有債務協商機制，如能協商成立，債
    務人或不須依本條例聲請更生或清算，可疏減法院負擔，有
    效分配司法資源。為使債務人得自主解決其債務，爰設本條
    ，明定債務人對於金融機構因消費借貸、自用住宅借款、信
    用卡或現金卡契約而負債務之情形，採行協商前置主義。
三、經查：
  (一)按金融機構債權人為明瞭債務人之財產、收入、業務及信用
    狀況以進行協商，金融機構債權人於所定債務協商機制要求
    債務人應提供前置協商申請書正本、身分證正反面影本、前
    置協商申請人財產及收支狀況說明書、債權人清冊、國稅局
    核發之近1 個月內財產資料清單及最近2 個年度之綜合所得
    資料清單、近3 個月之薪資證明文件、勞工保險被保險人投
    保資料及明細正本等資料，經核前開文件均屬達成協商所需
    審核之文件（包含為確認「確為債務人本人申請協商」及「
    可能履行之協商內容」等），且已較債務人向法院聲請更生
    或清算時所應提出及檢附文件簡便，況該資料均係債務人個
    人財產狀況之說明資料，並無不能提出之困難。又協商前置
    之目的在於當事人間自主解決債務，各當事人自負有最大的
    誠實協力義務，以促成協商成立，債務人對自身之財產、所
    得、收支狀況，知之最詳，且依法有誠實說明之義務（參照
    消費者債務清理條例第43、44、46、134 條規定），於適當
    範圍令債務人配合提出相關文件及說明，以便最大債權銀行
    依法律授權調取相關資料後，得以稽核是否詳實（參照消費
    者債務清理條例第151 條第2 項），以順利進行協商，並無
    不當，亦屬必要。是債務人如未提供上開資料致前置協商申
    請遭退件，應視為自始未申請協商，自不得逕行聲請更生。
  (二)經查：抗告人在消債條例施行後，曾於97年9 月4 日致函日
    盛銀行請求協商，且按通知完成補件，經日盛銀行於97 年9
    月4 日、97年9 月9 日收受送達等情，固據抗告人提出協商
    申請函、送達回執各1 份在卷可憑（見原審卷第11至17 、
    26頁）。日盛銀行於97年9 月11日發函通知抗告人開始前置
    協商，亦有日盛銀行前置協商開始通知函附卷（原審卷73
    頁），顯見其前置協商之程序已開始，抗告人即應依法規定
    配合債權人履行其說明義務。況且，前置協商程序之翌日（
    即97年9 月12日）未逾90日，抗告人即於97年10月21日遞狀
    向本院為更生之聲請，又經原審函詢日盛銀行結果，抗告人
    有並未回覆是否同意協商方案且無法聯繫到本人之情事，日
    盛銀行乃予以退件。是以，本件更生聲請前之協商程序，顯
    與消債條例第151 條第1 項、第153 條之規定不符。揆諸首
    開說明，本件更生之聲請，自應予駁回。是原審駁回抗告人
    本件更生之聲請，洵屬有據。從而，本件抗告為無理由，應
    予駁回。
四、據上論結，本件抗告為無理由，依消費者債務清理條例第11
    條第2 項、第15條，民事訴訟法第495 條之1 第1 項、第44
    9 條第1 項、第95條、第78條，裁定如主文。
中    華    民    國    98    年    2     月    27    日
                  民事第三庭    審判長法  官  朱玲瑤
                                      法  官  藍家慶
                                      法  官  陳宛榆
上為正本係照原本作成。
本裁定不得抗告。
中    華    民    國    98    年    2     月    27    日
                                      書記官  曹德英


司法院資訊處製作；財團法人民間司法改革基金會備份。
